臺灣屏東地方法院刑事判決
111年度訴字第330號
公  訴  人  臺灣屏東地方檢察署檢察官
被      告  黎美虹


選任辯護人  吳啓源律師(法律扶助律師)
上列被告因違反毒品危害防制條例案件，經檢察官提起公訴（11
1年度偵字第2118號、第5975號），本院判決如下：
    主  文
黎美虹販賣第二級毒品，處有期徒刑伍年肆月。
扣案VIVO手機壹支沒收。未扣案犯罪所得新臺幣貳萬元沒收，於
全部或一部不能沒收時，追徵之。
    事  實
一、黎美虹明知甲基安非他命為毒品危害防制條例第2條第2項第
    2款所定之第二級毒品，不得非法販賣，竟基於意圖營利販
    賣第二級毒品甲基安非他命之犯意，以其持用之VIVO手機連
    接網路，使用星城Online聊天室與王偉名磋商買賣第二級毒
    品事宜。王偉名於民國110年9月15日上午6至8時間不詳時間
    ，駕駛車牌號碼000-0000號自用小客車搭載廖述銘至屏東縣
    ○○鄉○○0巷0○0號黎美虹居處，王偉名交付毒品價金新臺幣(
    下同)2萬元予黎美虹，黎美虹則交付甲基安非他命2錢予王
    偉名。嗣警方於111年2月8日，持搜索票至黎美虹上開居處
    對其執行搜索，扣得VIVO手機1支，始悉上情。
二、案經臺中市政府警察局刑事警察大隊報告臺灣屏東地方檢察
    署檢察官偵查起訴。
    理  由
壹、程序方面：
一、被告以外之人於審判外之陳述，雖不符刑事訴訟法第159條
    之1至第159條之4之規定，而經當事人於審判程序同意作為
    證據，法院審酌該言詞陳述或書面陳述作成時之情況，認為
    適當者，亦得為證據；當事人、代理人或辯護人於法院調查
    證據時，知有同法第159條第1項不得為證據之情形，而未於
    言詞辯論終結前聲明異議者，視為有前項之同意，刑事訴訟
    法第159條之5定有明文。下列所引被告黎美虹以外之人於審
    判外之陳述，檢察官、被告及其辯護人於本院準備程序中均
    表示同意有證據能力(本院卷第94頁)，就此等供述證據，依
    刑事訴訟法第159條之5規定，認有證據能力。
二、其餘本件所憑認定被告犯罪事實之各項非供述證據，查無違
    反法定程序取得之情，依同法第158條之4規定反面解釋，均
    有證據能力。
貳、實體部分：
一、認定犯罪事實所憑之證據及理由：
　㈠上揭犯罪事實，業據被告於偵查、本院審理中坦承不諱（偵
    一卷第227頁至第229頁，本院卷第37頁至第39頁、第91頁至
    第96頁、第119頁至第128頁），核與證人王偉名於警詢；證
    人廖述銘於警詢、偵查之證述相符(警卷第34頁至第37頁，
    偵一卷第87頁至第91頁、第174頁至第175頁、第259頁至第2
    61頁、第337頁至第338頁)，且有本院搜索票、臺中市政府
    警察局刑警大隊搜索扣押筆錄、扣押物品目錄表、扣押物品
    收據、車牌號碼000-0000號自用小客車車輛辨識系統查詢結
    果各1份、監視器畫面截圖4張在卷可憑(警卷第1頁、第21頁
    至第26頁、第38頁，偵一卷第181頁至第183頁)。足證被告
    任意性自白與事實相符。
　㈡被告就本案犯行有營利意圖：
　　邇來政府為杜絕毒品氾濫，再三宣導民眾遠離毒品。且毒品
    非法交易向來為政府查禁森嚴且重罰不寬貸之行為，倘非有
    利可圖，被告絕無平白甘冒被查緝重罰之風險，而販賣毒品
    之理，是其販入之價格當較其出售之價格為低，或販入毒品
    之價格較換取其他財物之價格為低，而有從中賺取價差或毒
    品量差牟利之意圖及事實，應屬合理認定。況第二級毒品價
    格不貲、物稀價昂，並無公定之價格，不論任何包裝，均可
    任意分裝增減分量，每次買賣價量亦可能隨時依雙方間之關
    係深淺、資力、需求量及對行情之認知、來源是否充裕、查
    緝是否嚴緊，購買者被查獲時供述購買對象之可能性風險評
    估等因素，而異其標準，並隨時機動調整，非可一概而論，
    是販賣之利得，除經坦承犯行或價量俱臻明確外，委難查得
    實情，販賣之人從價差或量差中牟利方式雖異，其意圖營利
    之非法販賣行為則一，從而，舉凡有償交易，除足以反證其
    確係另基於某種非圖利本意之關係外，如無任何利益可圖，
    被告實無甘冒重罪風險而將甲基安非他命販賣予證人王偉名
    之理，故可以推認被告是藉由販賣第二級毒品甲基安非他命
    ，從中賺取毒品價差或量差牟利甚明。
　㈢綜上，本案事證明確，被告犯行堪以認定，應予依法論罪科
    刑。
二、論罪科刑：
  ㈠核被告所為，是犯毒品危害防制條例第4條第2項販賣第二級
    毒品罪。其販賣第二級毒品前為販賣而持有甲基安非他命，
    是意圖販賣而持有甲基安非他命之低度行為，為販賣甲基安
    非他命之高度行為所吸收，不另論罪。
  ㈡刑之加重、減輕：
　⒈本案有刑法第47條第1項之適用：
　⑴受徒刑之執行完畢，或一部之執行而赦免後，五年以內故意
    再犯有期徒刑以上之罪者，為累犯，加重本刑至二分之一，
    刑法第47條第1項定有明文。
　⑵檢察官主張被告構成累犯，並提出刑案資料查註紀錄表作為
    證據，被告、辯護人則表示對於檢察官以刑案資料查註紀錄
    表作為證據沒有意見，不須檢察官再提出其他原始資料為證
    (本院卷第94頁至第95頁)。觀諸刑案資料查註紀錄表，被告
    前因違反毒品危害防制條例案件，經①本院以108年度簡字第
    1878號判決處有期徒刑6月確定；②本院以108年度訴字第407
    號判決處有期徒刑9月確定；③本院以107年度訴字第1010號
    判決處有期徒刑7月、10月，被告上訴後，臺灣高等法院高
    雄分院以108年度上訴字第476號撤銷原判決，改處有期徒刑
    6月、9月，被告就判決有期徒刑9月部分上訴後，最高法院
    以108年度台上字第2628號判決駁回上訴確定，前揭①至③部
    分，再經本院以108年度聲字第1822號裁定定應執行有期徒
    刑2年確定，於110年1月19日縮短刑期假釋，所餘刑期付保
    護管束，於110年7月15日保護管束期滿未經撤銷視為執行完
    畢等情，堪以認定屬實。被告於執行完畢後5年以內故意再
    犯本案之罪，為累犯。
　⑶檢察官主張被告應依累犯規定加重其刑，原因為被告前有多
    次違反毒品危害防制條例紀錄，現又再犯本案，有加重其刑
    之必要(本院卷第126頁)。本院審酌被告前案與本案罪質類
    同，均為違反毒品危害防制條例案件，且被告構成累犯前案
    甫於110年7月15日執行完畢，被告於110年9月15日即執行完
    畢後2個月又犯本案，其於短時間內再觸犯刑法，堪認被告
    對刑罰感應力薄弱，且其並無因加重本刑致生所受刑罰超過
    其所應負擔罪責之情形，本案應依累犯規定加重其刑。
　⑷再者，即使法院論以累犯，無論有無加重其刑，判決主文均
    無庸為累犯之諭知(最高法院110年度台上大字第5660號刑事
    裁定意旨參照)。故被告本案雖構成累犯，且本院認應依刑
    法第47條第1項規定加重其刑，惟毋庸於主文中為累犯之諭
    知，附此敘明。
　⒉本案有毒品危害防制條例第17條第2項規定之適用：
　　犯第4條至第8條之罪於偵查及歷次審判中均自白者，減輕其
    刑，毒品危害防制條例第17條第2項定有明文。被告於偵查
    及本院審理時均坦承犯行已如前述，爰依毒品危害防制條例
    第17條第2項規定減輕其刑。
  ⒊本案並無毒品危害防制條例第17條第1項規定之適用：
　　被告有供出毒品來源2人(因涉及另案偵查故不揭露，詳本院
    卷第53頁，下稱上手)，經本院詢問臺中市政府警察局刑事
    警察大隊有無因被告供述查獲上手，其覆稱：「被告僅透過
    臉書通訊軟體與上手聯絡，上手實際居住地點及使用車輛均
    不清楚，被告供述最後一次向上手購買毒品時間模糊，難以
    查證被告所述是否為真，本案並無因被告供述進而查獲其他
    犯罪嫌疑人」，此有臺中市政府警察局刑事警察大隊111年6
    月6日中市警刑二字第1110021478號函及函附職務報告1份可
    憑(本院卷第51頁至第53頁)。綜上，被告雖供出其毒品來源
    ，惟檢警並未因被告之供述而查獲上手，本案犯行並無適用
    毒品危害防制條例第17條第1項規定減輕其刑之餘地甚明。
　⒋本案並無刑法第59條之適用：
　　被告及辯護人雖請求就被告本案犯行，依刑法第59條規定酌
    減其刑，惟刑法第59條規定犯罪之情狀顯可憫恕，認科以最
    低度刑仍嫌過重者，得酌量減輕其刑，此雖為法院依法得行
    使裁量之事項，惟並非漫無限制，必須犯罪另有特殊之原因
    、環境與情狀，在客觀上足以引起一般之同情而顯可憫恕，
    認為即使宣告法定最低刑期，猶嫌過重者，始有其適用。是
    以，為此項裁量減輕其刑時，必須就被告全部犯罪情狀予以
    審酌，在客觀上是否有足以引起社會上一般人之同情，而可
    憫恕之情形，始謂適法。毒品戕害國人身心健康，嚴重影響
    社會治安，故政府立法嚴禁販賣毒品，並以高度刑罰遏止毒
    品氾濫，被告知悉毒品為政府嚴令所禁止，仍執意販賣第二
    級毒品予他人，且被告本案販賣毒品價格為2萬元、毒品重
    量為2錢，價額、數量均不低，顯見其並未考慮販賣毒品對
    社會、他人之不良影響。本案經上述刑之加重、減輕後，最
    輕法定本刑可減至5年1月，已無過重情事。考量本案情節及
    被告自陳之家庭、經濟狀況，本院仍認被告販賣毒品時，並
    無特殊之原因與環境，在客觀上足以引起一般人同情，是考
    量其犯罪情節、態樣、動機及手段，被告所為尚無情輕法重
    而顯可憫恕之情事，且仍符合罪刑相當性原則，自無從再依
    刑法第59條規定酌減其刑。
　⒌刑有加重及減輕者，先加後減，刑法第71條第1項定有明文。
    被告本案犯行，同時有1種加重事由、1種減輕事由，爰依上
    開規定先加重後減輕之。
　㈢量刑：
　　爰以行為人之責任為基礎，審酌被告前有違反毒品危害防制
    條例之前科紀錄(構成累犯部分不重複評價)，素行難謂良好
    。其無視國家毒品禁令，販賣第二級毒品甲基安非他命，將
    毒品之害加諸他人，戕害他人健康，對社會治安造成危害，
    其販賣第二級毒品價金為2萬元、重量為2錢、販賣對象1人
    、販賣次數1次，所為實應非難。惟念其犯後坦承犯行，態
    度尚佳。兼衡其自陳之智識程度及家庭、經濟狀況（因涉及
    個人隱私故不揭露，詳如本院卷第128頁）等一切情狀，量
    處如主文所示之刑。
三、沒收：
　㈠犯罪所得：
　　犯罪所得，屬於犯罪行為人者，沒收之；前2項之沒收，於
    全部或一部不能沒收或不宜執行沒收時，追徵其價額，刑法
    第38條之1第1項前段、第3項定有明文。交易毒品價金2萬元
    為被告犯罪所得且未扣案，依前開規定宣告沒收，且因本件
    販毒所得為新臺幣，無不宜執行沒收之情形，亦無價額可言
    ，故於全部或一部不能沒收時，追徵之。
  ㈡犯罪所用之物：
　　犯第4條之罪者，其供犯罪所用之物，不問屬於犯罪行為人
    與否，均沒收之，毒品危害防制條例第19條第1項定有明文
    。扣案被告所有VIVO手機1支，是供被告本案犯行所用之物
    ，業經被告供稱在卷（本院卷第93頁），爰依前揭規定宣告
    沒收。至於在該手機內的SIM卡2張，被告自陳與證人王偉名
    聯絡都是連WIFI，沒有用到該2張SIM卡(本院卷第93頁、第1
    26頁)，卷內亦無證據可證被告本案犯行有使用SIM卡，故不
    宣告沒收SIM卡2張，附此敘明。
　㈢其餘扣案物：
　　扣案毒品吸食器1組、電子磅秤1台、夾鏈袋4包、甲基安非
    他命5包，被告均稱是其施用毒品使用之物，與本案無關(本
    院卷第93頁)，卷內亦無證據證明此部分扣案物與本案有關
    ，故不予宣告沒收。
據上論斷，應依刑事訴訟法第299條第1項前段，判決如主文。
本案經檢察官郭姿吟提起公訴，檢察官潘國威到庭執行職務。
中　　華　　民　　國　　111 　年　　8 　　月　　30　　日
                  刑事第一庭  審判長法  官  王以齊
　　　　　　　　　                  法  官  楊宗翰
　　　　　　　　　                  法  官  粘凱庭
以上正本證明與原本無異。
如不服本判決應於收受判決後20日內向本院提出上訴書狀，並應
敘述具體理由；其未敘述上訴理由者，應於上訴期間屆滿後20日
內向本院補提理由書（均須按他造當事人之人數附繕本）「切勿
逕送上級法院」。
中　　華　　民　　國　　111 　年　　8 　　月　　30　　日
                                    書記官  李家維 
附錄本案論罪科刑法條全文：
毒品危害防制條例第4條
製造、運輸、販賣第一級毒品者，處死刑或無期徒刑；處無期徒
刑者，得併科新臺幣三千萬元以下罰金。
製造、運輸、販賣第二級毒品者，處無期徒刑或十年以上有期徒
刑，得併科新臺幣一千五百萬元以下罰金。
製造、運輸、販賣第三級毒品者，處七年以上有期徒刑，得併科
新臺幣一千萬元以下罰金。
製造、運輸、販賣第四級毒品者，處五年以上十二年以下有期徒
刑，得併科新臺幣五百萬元以下罰金。
製造、運輸、販賣專供製造或施用毒品之器具者，處一年以上七
年以下有期徒刑，得併科新臺幣一百五十萬元以下罰金。
前五項之未遂犯罰之。
卷別對照表：
簡稱 卷宗名稱 警卷 臺中市政府警察局刑事警察大隊中市警刑二字第1110018674號卷 他卷 臺灣屏東地方檢察署110年度他字第3043號卷 偵一卷 臺灣屏東地方檢察署111年度偵字第2118號卷 偵二卷 臺灣屏東地方檢察署111年度偵字第5975號卷 聲羈卷 本院111年度聲羈字第29號卷 本院卷 本院111年度訴字第330號卷